臺灣基隆地方法院民事判決
110年度簡上字第20號
上  訴  人
即反訴被告  鄒凌雲即誠德工程行

訴訟代理人  郭惠玲  
            彭傑義律師
被上訴人
即反訴原告  海洋大學世界社區管理委員會

法定代理人  簡玲珠  
訴訟代理人  呂泰和  
上列當事人間給付承攬報酬事件，上訴人對於民國110年3月31日
本院基隆簡易庭110年度基簡字第213號第一審判決之反訴部分提
起上訴，本院第二審合議庭於民國111年7月18日言詞辯論終結，
判決如下：
　　主　文
上訴駁回。
第二審訴訟費用由上訴人負擔。
　　事實及理由
一、按「被告於言詞辯論終結前，得在本訴繫屬之法院，對於原
    告及就訴訟標的必須合一確定之人提起反訴。」「反訴之標
    的，如專屬他法院管轄，或與本訴之標的及其防禦方法不相
    牽連者，不得提起。」民事訴訟法第259條、第260條第1項
    定有明文。而所謂反訴之標的與本訴之標的及其防禦方法有
    牽連關係者，乃指反訴標的之法律關係與本訴標的之法律關
    係兩者之間，或反訴標的之法律關係與本訴被告作為防禦方
    法所主張之法律關係兩者之間，有牽連關係而言。即舉凡本
    訴標的之法律關係或作為防禦方法所主張之法律關係，與反
    訴標的之法律關係同一，或當事人雙方所主張之權利，由同
    一法律關係發生，或本訴標的之法律關係發生之原因，與反
    訴標的之法律關係發生之原因，其主要部分相同，均可認兩
    者間有牽連關係。查上訴人即反訴被告於原審提起本訴主張
    被上訴人即反訴原告迄未依約給付承攬報酬，乃本於兩造間
    承攬契約之法律關係，請求被上訴人給付新臺幣（下同）98
    ,000元及其法定遲延利息；而被上訴人則抗辯上訴人因有違
    約情事，導致海洋大學世界社區（即基隆市○○區○○街000號
    社區；下稱系爭社區）全體區分所有權人受有相當於288,64
    6元之損害，並於原審言詞辯論終結前提起反訴，本於上開
    相同之抗辯內容，請求上訴人即反訴被告給付288,646元暨
    其法定遲延利息，是原審本訴標的之法律關係或作為防禦方
    法所主張之法律關係，與反訴標的之法律關係顯為同一，而
    可認反訴與本訴之標的及其防禦方法互相牽連，依前開規定
    ，被上訴人於本訴原審繫屬中提起反訴，於法並無不合，合
    先敘明。
二、被上訴人於原審反訴主張：被上訴人即反訴原告乃系爭社區
    之管理委員會，曾代表系爭社區全體區分所有權人，將系爭
    社區消防設施之安全設備檢查申報服務及其保養維修（下稱
    系爭消防安檢保養維修），委由上訴人即反訴被告承攬施作
    ，兩造為此簽訂消防安全設備檢查申報服務及保養維修契約
    書1份（下稱系爭消防安全契約），約由上訴人自民國109年
    1月1日起至109年12月31日止，提供系爭消防安檢保養維修
    之服務事宜。詎上訴人不僅未依系爭消防安全契約第7條規
    定，向財政部核准之保險公司投保專業責任保險，亦未依系
    爭消防安全契約第14條規定，保證參與系爭消防安檢保養維
    修之員工，均已具備符合債務本旨之專業知識與經驗，終至
    系爭社區E棟9樓室內消防栓壓力過大，於109年4月23日發生
    太平龍頭脫落、防水管爆裂從而導致E1、E2電梯淹水之事件
    （下稱系爭消防水管爆裂事件），被上訴人為此支出E1、E2
    電梯修繕費用總計288,646元，是上訴人乃本於承攬契約以
    及債務不履行之法律關係，請求被上訴人賠償288,646元，
    並聲明：被上訴人應給付上訴人288,646元，及自反訴起訴
    狀繕本送達之翌日起至清償日止，按週年利率5%計算之利息
    ；願供擔保，請准宣告假執行。
三、上訴人於原審則以：被上訴人即反訴原告曾於108年12月27
    日，接獲基隆市消防局消防安全檢查不合規定之通知，為此
    ，被上訴人遂於109年2月間，針對「E棟、F棟壓力開關故障
    」之消防安全設備維修工程辦理公開招標，並將上開維修工
    程交付訴外人上羿機電消防工程有限公司（下稱上羿公司）
    於同年3月承攬施作。詎訴外人上羿公司維修甫經過1個月，
    旋發生系爭消防水管爆裂事件，被上訴人偕時任社區監察委
    員之訴外人陳忠敏前往察看並為搶修，訴外人陳忠敏猶自承
    此乃「設備老舊所引發之故障（太平龍頭使用已逾20年）」
    ，被上訴人亦曾於109年5月間，召開系爭社區區分所有權人
    會議，說明系爭消防水管爆裂乃設備老舊所衍生之偶發事件
    ，由是以觀，系爭消防水管爆裂事件要與上訴人無關，且衡
    諸社會習慣以及經驗法則，被上訴人亦應向訴外人上羿公司
    請求修檢，而非要求上訴人損害賠償；更何況，縱認上訴人
    之承攬工作有瑕疵，被上訴人亦應定期催告反訴被告修補瑕
    疵，迺被上訴人捨此不為，並且如期付款直至109年8月間，
    由此益徵，被上訴人無非意圖延滯本訴，方臨訟設詞提起反
    訴等語，資為抗辯。並聲明：被上訴人之訴駁回。
四、原審就反訴部分為被上訴人全部勝訴之判決，判命上訴人應
    給付被上訴人288,646元及法定遲延利息，暨依職權宣告假
    執行及宣告預供擔保得免為假執行。上訴人就原審之反訴部
    分不服而提起上訴，被上訴人則未就其於原審本訴敗訴部分
    提起上訴；是原審就本訴部分之判決，未據上訴而業已確定
    ，非本件之審理範圍，併此敘明。
五、上訴人就反訴部分提起上訴，其陳述除援引原審之陳述外，
    於本院補充陳述：
　㈠原審認定「系爭社區之消防安全檢查申報以及保養維修等消
    防事宜，悉經反訴原告交由反訴被告負責承攬，而無任何『
    除外』之約定」，容有錯誤：
　⒈上訴人與被上訴人固有簽訂系爭消防安全契約，有效期間自1
    09年1月1日起，至同年12月31日止，但被上訴人在此之前，
    於108年12月27日經基隆市消防局消防安全檢查，認定有未
    依規定維護消防安全設備之缺失，其中包含「室內消防栓設
    備：EF棟壓力開關故障」，足見系爭消防安全契約簽訂時，
    系爭社區E棟室內消防栓之壓力開關業已故障。
　⒉依系爭消防安全契約第6條第3項之約定，修復費用若由被上
    訴人負擔時，費用需經兩造議定後始可作業，若費用經被上
    訴人審核後有異議者，其亦有權另找其他廠商報價施作，或
    由被上訴人備料供上訴人配合施作。但依被上訴人109年度
    第13屆召開之第2次區分所有權人會議紀錄之議題3，可見前
    揭基隆市消防局檢查結果所見缺失，係委由上羿公司報價施
    作，是上訴人就「室內消防栓設備：EF棟壓力開關故障」部
    分自不負保養維修之責。
　㈡原審判決認上訴人所提供之檢查、保養與維護等承攬工作並
    非確實，以致未能排除消防安全設備因故障導致難以正常使
    用之情狀，應有誤認：
　⒈上揭「室內消防栓設備：EF棟壓力開關」於兩造締結系爭消
    防安全契約時早已故障，上訴人於設備故障維修前並無保養
    與維修之可能，該部分亦經被上訴人委由上羿公司承攬維修
    ，上訴人對此部分毋庸負維修責任，已如前述。
　⒉上訴人於109年4月17日前往系爭社區進行設備維護保養作業
    時，對於消防各機組設備中之「自動控制系統檢查、手動功
    能測試檢查、灑水幫浦自動功能測試檢查、消防幫浦、泡沫
    幫浦功能測試」，均勾選「異常」，並於同年月22日告知詳
    細異常狀況為：「室內消防栓設備⒉EF棟：壓力開關故障、
    放水無壓力」。顯見上羿公司就「室內消防栓設備：EF棟壓
    力開關」部分仍未維修完畢，尚在故障狀態中，故「室內消
    防栓設備：EF棟壓力開關」導致系爭消防水管爆裂事件，亦
    應不可歸責於上訴人。
　⒊遑論依前開說明，上訴人如遇有系爭消防安全契約第6條所示
    情形，尚需將費用與被上訴人議定後始可作業，倘認上訴人
    負有維修義務，在未經被上訴人議定修復所需之費用前，上
    訴人亦不得進行修復作業，由是益徵系爭消防水管爆裂事件
    不可歸責於上訴人。
　㈢爰聲明：⑴原判決關於反訴部分即主文第4項、第5項、第6項
    部分均廢棄；⑵被上訴人在第一審之反訴及假執行之聲請均
    駁回；⑶訴訟費用由被上訴人負擔；⑷如受不利益判決，上訴
    人願供擔保，請准宣告免為假執行。
　㈣對被上訴人主張之陳述：
　⒈被上訴人於原審曾就「室內消防栓設備：EF棟壓力開關」故
    障部分陳稱：該部分維修於109年2月公開招標，並由上羿公
    司承攬等語明確，已屬就事實自認，上訴人對此自毋庸再行
    舉證。
　⒉被上訴人亦未否認「室內消防栓設備：EF棟壓力開關」之故
    障，係於兩造簽約前即已有之，且該部分故障又經被上訴人
    委由上羿公司修繕，上訴人就此部分自無維修責任。
　⒊上訴人於109年4月17日前往系爭社區進行設備維護保養作業
    時，應被上訴人之要求，對於上羿公司承攬消防安全設備不
    符合規定項目之維修部分進行檢查，並發現EF棟壓力開關故
    障並未修復，此部分業經上訴人記載書面，且有被上訴人圖
    記於其上，嗣後上訴人所屬員工依前揭現場筆記之書面製作
    缺失項目，於109年4月22日交付被上訴人，可見上開EF棟壓
    力開關並未維修完畢，且被上訴人亦知悉此情，故因「室內
    消防栓設備：EF棟壓力開關」所導致之系爭消防水管爆裂事
    件，應不可歸責於上訴人，至為灼然。
六、被上訴人除援引原審之陳述外，於本院補充陳述：
　㈠上訴人就系爭消防水管爆裂事件並無可歸責之處，應盡舉證
    責任：
　⒈上訴人雖於上訴時聲稱「室內消防栓設備：EF棟壓力開關」
    部分委由上羿公司負責，而據以主張免責，但兩造簽訂系爭
    消防安全契約之同時或之後，被上訴人不曾將EF棟壓力開關
    故障相關修復工程委由上羿公司施作，其前揭主張並非事實
    。上訴人所指會議紀錄敘及事項，係上羿公司辦理108年度
    消防安全設備檢查申報之費用，因被上訴人未付工程款所致
    爭議，並非其所指之情事，上訴人就此部分之主張顯有誤會
    。
　⒉縱認「室內消防栓設備：EF棟壓力開關」部分之瑕疵早於108
    年12月27日已存在，但上訴人既自109年1月1日起承攬系爭
    消防安檢保養維修，上訴人即應負責109年度之相關工作，
    因上訴人未能盡其所應負之給付義務，致被上訴人固有利益
    受損，上訴人自得依加害給付之規定請求損害賠償。
　㈡上訴人所辯「上羿公司就『室內消防栓設備：EF棟壓力開關』
    部分尚未維修完畢」乙情，並不可採：
　⒈上訴人於原審審理時陳稱：「我們事前有檢查，但沒有發現
    異樣，既未漏水也無腐蝕生鏽跡象，消防水管爆裂屬於突發
    事件」等語，已可見上訴人於原審中表明檢查後未見異狀。
　⒉然上訴意旨卻又稱其於109年4月17日檢查勾選異常，與其前
    述之陳述明顯扞格，何以上訴時翻異前詞？由此益見其說詞
    前後不一，更難信實。
　㈢上訴人固又爭執原審認定「系爭社區所有消防設備安全檢查
    申報即保養維修事宜，均交由上訴人承攬」乙節，然查：
　⒈被上訴人並未就「室內消防栓設備：EF棟壓力開關」部分之
    缺失另行委由他人施工，上訴人就此亦未舉證，已足見該部
    分仍在上訴人依兩造間消防安全契約所應負責之範圍。
　⒉倘若前揭「室內消防栓設備：EF棟壓力開關」部分之缺失係
    在兩造間契約簽訂前即一直存在，且與系爭消防水管爆裂事
    件直接相關，何以上訴人未予修繕，亦未進行修繕之報價？
    以上訴人身為專業廠商，明知問題存在，依約有先就應修繕
    事項及報價向被上訴人告知之義務，卻未見其果有告知及提
    出，竟試圖將自身責任轉嫁，更見其上訴意旨之無據。
　㈣再者，「室內消防栓設備：EF棟壓力開關」之故障部分，業
    於109年4月10日之前由上羿公司修復完成，並經基隆市消防
    局人員針對109年度消防缺失項目進行複檢，確認均已改善
    完畢而通過檢查，則上訴人所稱「室內消防栓設備：EF棟壓
    力開關」之故障部分尚未修復，更見無憑，否則系爭社區消
    防檢查何以能通過基隆市消防局針對108年度缺失項目之複
    檢？
　㈤系爭消防水管爆裂事件係在上開複檢之後，換言之，系爭社
    區之消防設備業已應由上訴人負責維護、檢查、修繕，是其
    所稱不可歸責、無保養與維護之可能云云，無非卸責之詞。
    上訴人所提出關於缺失之表格，未見日期、製作人戳章，被
    上訴人否認其真正。
　㈥更遑論系爭消防水管爆裂事件之原因，應係上訴人所屬人員
    於接手後，將壓力開關之壓力由5公斤調升為8公斤所致，益
    見上訴人應就被上訴人所受之損害負損害賠償之責無誤。
　㈦爰聲明：⑴上訴駁回；⑵訴訟費用由上訴人負擔。　　
七、本院之判斷：
  ㈠被上訴人曾代表系爭社區全體區分所有權人，將系爭消防安
    檢保養維修，委由上訴人承攬施作，承攬期間自109年1月1
    日起至109年12月31日止；而上揭承攬期間之109年4月23日
    ，發生系爭消防水管爆裂事件，被上訴人為此支出E1、E2電
    梯修繕費總計288,646元等情，業經上訴人於原審提出系爭
    消防安全契約（見原審卷第21頁至第45頁），及被上訴人於
    原審提出統一發票（原審卷第163頁、第217頁）、搶修前、
    後之蒐證照片（原審卷第165頁至第195頁、第219頁至第249
    頁）為憑，同為兩造所不爭執，是此部分之事實即無可疑，
    已堪認定。至系爭消防水管爆裂事件係因「E棟壓力開關故
    障」乙情，同為兩造所不爭執（上訴人僅爭執該部分之故障
    及其結果並非其所應負責），核與系爭消防水管爆裂事件各
    項證據所見情形及事理均無扞格之處，同可認定。
  ㈡「E棟壓力開關故障」為基隆市消防局108年度消防安全設備
    檢查不符合規定項目之一，就系爭社區消防安全設備檢查不
    合格項目之工程，業經被上訴人委由上羿公司施工修復，及
    基隆市消防局針對系爭社區消防安全設備檢查於109年4月10
    日進行複檢結果合格等情，除經證人即基隆市消防局第一大
    隊中正分隊隊員簡子雄（見本院卷第268頁至第271頁）、證
    人即系爭社區管理委員蔡明倫（見本院卷第271頁至第273頁
    ）、證人即上羿公司經理劉秝宏（見本院卷第273頁至第277
    頁）等人到庭證述明確之外，並有上羿公司與被上訴人間之
    「109年消防改善合約書」（見本院卷第167頁至第171頁）
    、系爭社區招標公告、招標須知及被上訴人標單（見本院卷
    第173頁至第177頁）、上羿公司報價單（見本院卷第179頁
    至第183頁）、基隆市消防局消防安全檢查不合規定限期改
    善通知單第一聯暨消防安全設備改善計畫書（見原審卷第29
    5頁至第303頁）、基隆市消防局消防安全檢查合格證明（見
    本院卷第211頁）存卷可查，兩造迄本件辯論終結前已不爭
    執上開各情（上訴人僅爭執前述之複檢合格，依複檢程序之
    實務，並不代表所有項目均已在複檢過程中接受完整檢查）
    ，是此部分事實同無疑問，並可認定。
  ㈢本件前揭108年度消防安全檢查不合格項目既經上羿公司維修
    ，並於109年4月10日經基隆市消防局複檢合格而發給合格證
    明；換言之，自彼時起，上訴人即應依系爭消防安全契約之
    約定，就系爭社區之消防安全設備檢查申報服務及消防公設
    設備保養維修（復）事宜（依系爭消防安全契約之序言之文
    字，見本院卷第21頁），負兩造間上開消防安全契約之承攬
    人責任無誤。
  ㈣上訴人雖抗辯其業於109年4月17日前往系爭社區進行設備維
    護保養作業時，已發現E棟壓力開關故障之情形，並據以告
    知被上訴人之人員，且提出「海洋大學世界社區消防安全設
    備不符合規定項目」文書上手寫文字及標記為憑（見本院卷
    第117頁至第123頁），並已在系爭消防水管爆裂事件前，已
    通知被上訴人上揭情事，惟上訴人此部分抗辯業經被上訴人
    否認，且查：
　⒈上訴人所提出之前揭文書，其上除手寫文字、符號外，並未
    有此部分註記之製作日期或製作人署名，尚難遽認果係109
    年4月17日檢查所見之結果。且因上訴人承攬系爭消防安檢
    保養維修，自有知悉108年度消防安全設備檢查不合格項目
    之必要，是其取得蓋有被上訴人圖記之前揭文書並無困難，
    由此更難認上訴人主張前揭文書上蓋有被上訴人圖記即代表
    被上訴人確有經上訴人告知其上手寫文字、符號意涵之事實
    存在。
　⒉由上訴人提出之「海洋大學世界社區消防安全設備不符合規
    定項目」文書上手寫文字及標記，可見關於「室內消防栓
    設備⒈AB棟：壓力開關及壓力表故障、放水無壓力⒉EF棟：壓
    力開關故障、放水無壓力⒊OP棟：壓力開關故障、放水無壓
    力」部分，均表明尚有缺失（可參見上訴人以電腦打字整理
    後之版本，見本院卷第57頁）。換言之，若上訴人所述屬實
    ，室內消防栓設備全部均未維修完成，顯然與證人即基隆市
    消防局第一大隊中正分隊派往系爭社區檢查及複檢人員簡子
    雄於本院所為之證述不合，蓋此時即相當於該項目於複檢時
    全未進行檢查，有悖於實務操作抽檢之情形。是上訴人就此
    部分所述之情形，是否確實本於其109年4月17日檢查時之見
    聞所為，亦有可疑。
　⒊再核對上訴人另行提出記載為109年4月17日之「誠德設備維
    護保養作業報告表」中（見本院卷第235頁），勾選「異常
    」之項目如下：「自動控制系統檢查」、「手動功能測試檢
    查」、「撒水幫浦自動功能測試檢查」、「消防幫浦、泡沫
    幫浦功能測試」、「主機、地區、斷線音響移報檢查測試」
    、「各開關是否警戒定位檢查」等項；勾選「正常」者則為
    「警報功能測試檢查」、「保險絲、預備電源檢查測試」，
    而未見其他項目有何勾選異常之情形。茍若此份「誠德設備
    維護保養作業報告表」與前述「海洋大學世界社區消防安全
    設備不符合規定項目」文書上手寫文字及標記係於同日檢查
    所見，其項目應無扞格之可能。但前述「海洋大學世界社區
    消防安全設備不符合規定項目」文書上手寫文字及標記中，
    就火警自動警報設備有多處標示未做及叉號，倘「誠德設備
    維護保養作業報告表」上警報功能測試檢查均勾選正常，何
    以前述「海洋大學世界社區消防安全設備不符合規定項目」
    文書上手寫文字及標記中卻有如此多打勾、叉號及標示未做
    之情形？由此等矛盾存在，益見上訴人抗辯前述「海洋大學
    世界社區消防安全設備不符合規定項目」文書上手寫文字及
    標記係於109年4月17日檢查發現時所註記乙情難以信實，更
    遑論上訴人抗辯其派遣人員果已於當日將上情告知被上訴人
    所屬人員乙節為真。
　⒋至上訴人陳稱其所屬人員嗣後依前揭「海洋大學世界社區消
    防安全設備不符合規定項目」文書上手寫文字及標記，而於
    109年4月22日製作相關缺失之說明1紙（見本院卷第57頁）
    ，並送交被上訴人乙情，因被上訴人否認，且該紙文書上並
    無被上訴人果有收受該紙文書之任何註記（例如：上訴人指
    稱前揭「海洋大學世界社區消防安全設備不符合規定項目」
    文書上手寫文字及標記在當場告知被上訴人所屬人員時，經
    其在該文書上蓋有被上訴人圖記，可見此為上訴人據以證明
    被上訴人知情之證明方法【見本院卷第113頁第10行上訴人
    之主張】；上訴人此一主張倘係屬實，則被上訴人知悉或收
    受通知時，自同應蓋上圖記，以為證明，然前述109年4月22
    日之說明1紙上，並無任何章戳，連上訴人自身章戳或所屬
    人員之署押均無，更難認上訴人就此部分主張有在109年4月
    22日將該紙說明交付被上訴人乙情為真），自亦難認上訴人
    就此部分之抗辯為可信。
　⒌再者，就上訴人抗辯其不能對108年消防安全檢查缺失複檢項
    目範圍進行養護乙節，由上訴人所提出109年4月10日誠德設
    備維護保養作業報告表中，備註欄以手寫記載「A棟火警燈
    故障10樓、B棟火警燈8樓」等，均係名列海洋大學世界社區
    消防安全設備不符合規定項目清單上之事項。即便上訴人在
    基隆市消防局派員複檢前，就該部分工程與上羿公司間有相
    互間之責任問題而不得擅自介入養護；但自109年4月10日基
    隆市消防局人員至系爭社區複檢判定合格後，上訴人即已開
    始就108年缺失項目部分，履行其系爭消防安全契約之承攬
    人責任乙情，此一事實應無疑問。
　⒍且由上訴人如此之抗辯，益見上訴人亦明知於109年4月10日
    基隆市消防局進行消防安全設備檢查之複檢通過後，其就10
    8年消防安全檢查所認缺失項目之範圍部分，亦負有系爭消
    防安全契約之履行責任無誤。
  ㈤系爭消防水管爆裂事件之發生，則可反證系爭社區消防設施
    已有異狀，未達「足可確保消防設施正常出水之契約目的」
    ，蓋系爭消防安全契約重在「確保消防安全設備之使用無慮
    」，而系爭消防水管爆裂事件之發生，則可推知上訴人並未
    按諸契約之本旨，「排除消防安全設備因故障導致難以正常
    使用之異常情狀」，是自客觀以言，上訴人之承攬工作自有
    瑕疵，且此項瑕疵更已導致系爭社區E1、E2電梯毀損，而已
    發生「加害給付（即債務人之給付不但有瑕疵，且因瑕疵導
    致債權人遭受損害）」之債務不履行情事。再按民法第495
    條所稱之損害賠償，並不包括「加害給付」之型態在內，且
    定作人就承攬人之「加害給付」行使損害賠償請求權，亦「
    非」行使民法第493 條瑕疵擔保責任之修補費用償還請求權
    ，不生定作人必須定期命為修補之問題，而應回歸民法債編
    通則有關「不完全給付」之規範，並應適用同法第227 條第
    1 項之規定；且「不完全給付」之債務不履行責任，固以可
    歸責於債務人之事由而給付不完全（未符債務本旨）為其成
    立要件，惟債權人若已證明「其所受領之給付未符合債務本
    旨致生損害」，則債務人欲圖免責，即須換由債務人就「不
    完全給付債務不履行係因不可歸責於己之事由所造成」，負
    舉證責任（最高法院107 年度台上字第1678號、87年度台上
    字第1480號判決意旨參照）。
  ㈥易言之，上訴人雖陳稱其於109年4月17日、同年月22日已向
    被上訴人告知E棟壓力開關故障，但依其所提出之證據方法
    ，實難認其主張確可成立，尚難認其果已盡其舉證之責；則
    依調查證據之結果，被上訴人否認上訴人曾在系爭消防水管
    爆裂事件發生前即已通知E棟壓力開關故障乙情，即非無可
    信。
  ㈦系爭社區消防設備中，E棟壓力開關之檢查、保養與維護，原
    即包括在系爭消防安全契約中上訴人依約所應提供之服務範
    圍，是於兩造承攬存續之期間，上訴人均不能免其依約所應
    提供檢查、保養、維護等承攬工作之責，否則無以確保消防
    安全設備之使用無慮，遑論防免公安事件以達系爭消防安全
    契約之目的；尤以上訴人所指應負108年度消防安全設備檢
    查不合格設備改善之責的上羿公司，既已於109年4月10日經
    基隆市消防局人員複檢合格，縱其尚有部分項目未依契約本
    旨完全履行，上訴人亦有責任在定期檢查、保養維修過程中
    予以指明，並通知被上訴人依約處理（無論是依被上訴人與
    上羿公司間之承攬契約請求瑕疵責任，抑或依系爭消防安全
    契約與上訴人議定修復，均屬被上訴人可資選擇之選項）。
    惟本件既乏上訴人果有通知被上訴人此情之證明，系爭消防
    水管爆裂事件之發生又可反證上訴人即承攬人所提供之檢查
    、保養與維護等承攬工作並非確實，以致未能排除消防安全
    設備因故障導致難以正常使用之情狀，足認上訴人即承攬人
    已有債務不履行之情事。從而，被上訴人於原審所提起之反
    訴，即有理由。
  ㈧上訴人雖又稱依兩造系爭消防安全契約，費用需經被上訴人
    議定後始得進行等語，然本件既乏證據證明上訴人業已依約
    通知被上訴人，被上訴人自無與上訴人議定費用報價之可能
    ；是上訴人就此部分所為抗辯，自亦無復予衡酌之必要。
八、綜上所述，被上訴人於原審提起反訴主張系爭消防安全契約
    以及債務不履行（不完全給付）之法律關係，請求上訴人給
    付288,646元，及自反訴起訴狀繕本送達之翌日（即110年3
    月15日，參見原審卷第253頁）起至清償日止，按週年利率5
    %計算之利息，自有理由，應予准許。原審判決上訴人應如
    數給付被上訴人，核無不合；上訴意旨指摘原判決不當，求
    予廢棄改判，為無理由，應駁回上訴。
九、本件事證已臻明確，兩造其餘之攻擊或防禦方法及所用之證
    據，經本院斟酌後，認為均不足以影響本判決之結果，爰不
    逐一論列，附此敘明。
據上論結，本件上訴為無理由，依民事訴訟法第436條之1第3項
、第449條第1項、第463條、第78條，判決如主文。
中　　華　　民　　國　　111 　年　　8 　　月　　8 　　日
                  民事庭審判長法　官  黃梅淑
　　　　　　　　　
　　　　　　　　　　          法  官　王翠芬　
　　　　　　　　　　　　　　　　　　
　　　　　　　　　　          法  官　李謀榮　　　　　　
以上正本係照原本作成。
本判決不得上訴。
中　　華　　民　　國　　111 　年　　8 　　月　　8 　　日
                              書記官　顏培容